【裁判字號】    98,審重國,47
【裁判日期】    981019
【裁判案由】    國家賠償
【裁判全文】
臺灣臺北地方法院民事裁定            98年度審重國字第47號
原      告  甲○○
上列原告與被告行政院間請求國家賠償等事件，本院裁定如下：
    主  文
原告之訴駁回。
訴訟費用由原告負擔。
    理  由
一、原告起訴主張：內政部於下列案件中，明顯有督導不週、施
    法不當等違失：(一)花蓮縣警局半川派出所員警貪污；(二)縣警
    局督察嚴東勝於調查陳玉妹申請交通事故證明乙案中，包庇
    交通隊鳳林分局員警，偽造文書，致陳玉妹求償失落；(三)交
    通隊洪青山函復騎自行車意外，員警應發意外照片及證明，
    卻巧立名目搪塞拒絕說明，且怠職逾期30日；(四)民國96年8
    月10日劉之民恐嚇雞販劉幸妹索取保護費，經報警，然中山
    所陳宗志引誘其放棄追訴權，本案係刑事恐嚇案，員警明顯
    吃案；(五)98年1月21日員警陳宗志公報私仇且執法偏頗，欺
    壓攤販郭上欽，僅取締簽發新台幣（下同）12,000元罰單一
    張予郭上欽，本件為員警勾結黑道，不法圖利；(六)屏東縣警
    局處理95年12月14日溫志仁車禍案，偽造不實之交通事故分
    析研判表，指溫志仁有逆向行使之重大違失；(七)原告於98年
    9月中旬在花蓮郵局遇到某財團推銷因新大樓成立之相關優
    待卡、集點卡，原告填寫申請卡時，略改身分證號碼2碼，
    然於同年10月1日下午6時25分即接到業務員來電指稱經其與
    戶政單位聯繫後發現原告身分證號碼有誤，內政部管理個人
    隱私竟如此鬆散，有重大違失；(八)陳添妹向勞保局申請殘障
    給付乙案，經數次陳情溝通，然勞保局連內政部之命令均視
    若無睹；為此，認損及原告之國家社會公益，爰依憲法第24
    條規定請求國家賠償等語。並聲明：被告應賠償原告9億元
    。
二、按依國家賠償法請求損害賠償時，應先以書面向賠償義務機
    關請求之。又損害賠償之請求，應以書面載明下列各款事項
    ：(1)請求權人之姓名、性別、出生年月日、出生地、身分證
    統一編號、職業、住所或居所。請求權人為法人或其他團體
    者，其名稱、主事務所或主營業所及代表人之姓名、性別、
    住所或居所。(2)有代理人者，其姓名、性別、出生年月日、
    出生地、身分證統一編號、職業、住所或居所。(3)請求賠償
    之事實、理由及證據。(4)請求損害賠償之金額或回復原狀之
    內容。(5)賠償義務機關。(6)年、月、日，由請求權人或代理
    人簽名或蓋章，提出於賠償義務機關，國家賠償法第10條第
    1項及同法施行細則第17條第1項分別定有明文。再賠償義務
    機關拒絕賠償，或自提出請求之日起逾30日不開始協議，或
    自開始協議之日起逾60日協議不成立時，請求權人得提起損
    害賠償之訴。又請求權人因賠償義務機關拒絕賠償，或協議
    不成立而起訴者，應於起訴時提出拒絕賠償或協議不成立之
    證明書。請求權人因賠償義務機關逾期不開始協議或拒不發
    給前項證明書而起訴者，應於起訴時提出已申請協議或已請
    求發給證明書之證明文件，國家賠償法第11條第1項前段及
    同法施行細則第37條分別定有明文。另損害賠償之訴，除依
    國家賠償法規定外，適用民事訴訟法之規定，國家賠償法第
    12條定有明文。又第一審法院對於原告提起之損害賠償之訴
    在指定期日前，應調查原告已否以書面向被告機關請求，並
    具備本法第11條第1項前段規定之情形，如經調查結果，發
    現原告迄未以書面向被告機關請求或未具備國家賠償法第11
    條第1項規定之情形者，應依民事訴訟法第249條第1項第6款
    規定，以其起訴不備其他要件裁定駁回其訴，法院辦理國家
    賠償事件應行注意事項第4點定有明文。據此，依國家賠償
    法之規定，請求國家機關為損害賠償時，應先以書面向賠償
    義務機關請求之，必賠償義務機關拒絕賠償，或自提出請求
    之日起逾30日不開始協議，或自開始協議之日起逾60日協議
    不成立時，請求權人始得提起損害賠償之訴，並於起訴時提
    出該機關逾期不協議、協議不成立或拒絕賠償之證明文件，
    此為訴權存在必備之要件，屬法院應依職權調查之事項。經
    查，綜觀原告所提出之書狀及檢附之證據資料中，並無已踐
    行國家賠償法第11條第1項規定先行程序之相關證物，且經
    本院依職權電詢被告，經回覆其並未受理原告之國家賠償請
    求案件。是以原告並未依據國家賠償法之規定先向賠償義務
    機關為請求，依上開說明，顯不符合國家賠償法施行細則第
    17條第1項規定之書面應行載明事項之要件。
三、綜上所述，本件原告既未踐行書面協議先行之程序，即逕行
    起訴依國家賠償法之規定，請求國家賠償，難謂為合法。從
    而，原告依據國家賠償法第2條規定，請求被告給付原告9億
    元為無理由，不應准許。
四、依民事訴訟法第249條第1項第6款、第95條、第78條，裁定
    如主文。
中    華    民    國    98    年    10    月    19    日
                  民事第六庭    法  官  黃柄縉
以上正本係照原本作成
如不服本裁定，應於送達後10日內向本院提出抗告狀，並繳納抗
告費新臺幣1,000元。
中    華    民    國    98    年    10    月    19    日
                                書記官  洪仕萱


司法院資訊處製作；財團法人民間司法改革基金會備份。
